【裁判字號】    90,易,4034
【裁判日期】    900412
【裁判案由】    恐嚇取財
【裁判全文】
臺灣高雄地方法院刑事判決                          九十年度易字第四三四號
    公  訴  人  臺灣高雄地方法院檢察署檢察官
    被      告  甲○○
右列被告因恐嚇取財案件，經檢察官提起公訴（九十年度偵字第一八七六七號），本
院判決如左：
    主  文
甲○○連續意圖為自己不法之所有，以恐嚇使人將本人之物交付，未遂，處有期徒刑
拾月。
    事  實
一、甲○○因失業在家，無經濟來源，又見醫院、診所防衛薄弱，竟基於意圖為自己
    不法所有之概括犯意，先於民國九十年十月四日（起訴書誤載為十月六日）十一
    時許，利用公共電話聯絡之方式，打電話至高雄市乙○○婦產科醫院給乙○○醫
    生恐嚇稱，要借新台幣（下同）二十萬元，否則要放火燒掉醫院，讓婦產科損失
    更大等語。乙○○因而心生畏懼，即刻向高雄市警察局新興分局報案。嗣於九十
    年十月五日十五時十八分許，甲○○又利用公共電話聯絡之方式，向高雄市○○○路一五四之一號紀耳鼻喉科診所負責醫師紀登贊恐嚇稱須交付三萬元，否則要
    用二枚汽油彈炸其診所，致使紀登贊聞言亦心生畏懼。之後即未再見甲○○有進
    一步與紀登贊連絡之作為。惟甲○○乃於同日（十月五日）十八時四十分及十九
    時，又分別打二通電話給先前之乙○○接洽付款事宜，乙○○乃配合警方，一面
    與甲○○討價還價，一面向乙○○佯稱將委由其兄出面處理。雙方乃約定於同年
    月六日上午十時交款。隔日（即十月六日）上午九時五十分許，甲○○復打電話
    給乙○○，經多次變更交款地點，於同日十時許，由員警喬裝為乙○○之兄，將
    錢送至甲○○指定之高雄市○○○路三六三巷二十二號旁，在乙○○出面取款時
    ，當場予以逮捕而查獲上情。甲○○因此未順利取得贖金而未遂。
二、案經高雄市政府警察局新興分局報告台灣高雄地方法院檢察署檢察官偵查起訴。
    理  由
一、訊據被告甲○○對於右揭恐嚇乙○○之犯行，固坦承不諱，惟矢口否認有打電話
    恐嚇紀登贊之行為。經查：
    （一）被告恐嚇乙○○之犯行，業據被害人乙○○於警訊及本院審理中指述綦詳
          ，且被告於電話中揚言放火燒毀被害人之診所，在客觀上確實已達使人心
          生畏懼之程度。此外，復有被告出面取款時，在現場經警查獲所拍攝之照
          片六張附卷可佐，此部分事證明確，被告犯行可堪認定。
    （二）又被告固否認打電話恐嚇紀登贊，惟查：前揭事實，業據被害人於警訊及
          本院審理中指述甚詳。紀登贊陳稱：「九十年十月五日十五時十八分許，
          遭一名年籍不詳的男子打電話至我的診所內恐嚇」「該男子說要我交付新
          台幣三萬元給他，否則就要用兩枚汽油彈炸開我所開設的診所（見九十年
          十月六日警訊筆錄）。「九十年十月五日下午三時十八分我接到電話，對
          方說要和我做一筆交易，三萬元買二顆汽油彈，我問對方是何人，對方沒
          有答覆，再問第二次，對方就把電話掛掉了，之後對方就沒有再打來。」
          等語（見本院九十年十一月二十二日筆錄）。核與被告自己於警訊中所供
          稱：「我打0000000電話進去，找紀醫生借三萬元，否則要用汽油
          彈炸診所。」等情亦大致相同。且查，被告緊接著於同日十八時四十分及
          十九時，即密集地與之前的乙○○診所聯絡，並約定於隔日取款等情，已
          如前述，是被告應係嗣後忙於與乙○○聯繫付款事宜，始未再打電話予紀
          登贊，是兩件案子在時間之前後上，顯具有關聯性，若非同一人所為，豈
          有如此巧合之事。況且，被告於檢察官第一次偵訊時，亦坦承紀耳鼻喉科
          診所之恐嚇案件係伊所為。綜觀前述之說明，堪認被告於警訊及偵查中之
          自白為可採，其嗣於本院審理中翻異前詞，應係卸責之詞，不足採信。被
          告恐嚇紀登贊之犯行亦堪認定。
二、按「刑法（舊）第三百七十條第一項之恐嚇罪，其既遂、未遂之區別，以使人交
    付之所有物有無交付，即犯人是否得財為標準，如已實行恐嚇尚未得財，即被捕
    獲，自係著手於犯罪之實行而未遂，應論以恐嚇未遂之罪。」最高法院二十二年
    非字第一一二號著有判例可資參照。是核被告已著手實施恐嚇之行為，惟尚未發
    生取財之結果，所為係犯刑法第三百四十六條第三項、第一項之恐嚇取財未遂罪
    。被告先後兩次恐嚇取財未遂之犯行，時間緊接，手法相同，且觸犯構成要件相
    同之罪名，顯係基於概括犯意為之，為連續犯，應依刑法第五十六條之規定，論
    以一罪，並依法加重其刑。又被告雖已著手恐嚇行為之實施，惟未生取財之結果
    ，其犯罪尚屬未遂，應依刑法第二十六條前段之規定，按既遂犯之刑度減輕其刑
    ，並先加後減之。爰審酌被告正值壯年，卻不務正業，竟貪圖不法利益，對醫院
    施以恐嚇，危及醫院醫護人員及廣大就診民眾之安全，惡性非輕，且危害社會治
    安甚鉅，惟事後尚能坦承一部犯行，態度尚稱良好等一切情狀，量處如主文所示
    之刑，以資儆懲。
三、公訴意旨另以：被告甲○○因意圖為自己不法之所有，另於九十年十月二日十時
    十分許，利用公用電話聯絡方式，向高雄市○○○路九十九之一號丙○○診所內
    之醫生蘇崇源稱，請其轉知丙○○醫師，於次日九時許，在診所內等候，並請蔡
    醫師準備好錢給伊，錢的數目要讓伊滿意，否則將對蔡醫師不利，也不會放過其
    妻兒等語，蘇崇源將上情轉知丙○○後，丙○○因心生畏懼而覓地躲避，然甲○○為此恐嚇行為後，並無進一步之動作。因認被告此一部分之行為，亦構成刑法
    三百四十六條第三項、第一項之恐嚇取財未遂罪嫌。
    （一）公訴人認被告亦涉犯此一部分之犯行，無非係以被告於警訊及偵訊中之筆
          錄為憑。惟按「被告之自白，雖為證據之一種，但須與事實相符者為限，
          若其自白顯有疑義，而審理事實之法院，就其職權調查之所得，乃未能證
          明其自白確與事實相符者，自不得據為認定犯罪事實之唯一基礎。」又「
          刑事訴訟法第一百五十六條第二項規定，被告雖經自白，仍應調查其他必
          要之證據，以察其是否與事實相符。立法目的乃欲以補強證據擔保自白之
          真實性；亦即以補強證據之存在，藉以限制自白在證據上之價值。而所謂
          補強證據，則指除該自白本身外，其他足資以證明自白之犯罪事實確具有
          相當程度真實性之證據而言。雖以所補強者，非以事實之全部為必要，但
          亦須因補強證據與自白之相互利用，而足使犯罪事實獲得確信，始足當之
          。」最高法院十八年上字第一○八七號、七十四年台覆字第一○號分別著
          有判例可資參照。
    （二）本件被告固於警訊及偵訊中坦承上開犯行，惟於本院審理時則改口翻異前
          詞。經查：被告於警訊中係供稱：「我是在九十年十月二日上午十時許，
          我打0000000號電話進去找丙○○醫生說：要向蔡醫生借錢，叫蔡
          醫生準備好錢，我會再聯絡，不然的話會對蔡醫生不利，後就掛電話。」
          （見九十年十月六日警訊筆錄）。惟證人即丙○○診所另一位醫師蔡崇源
          於警訊中陳稱接獲恐嚇電話之經過為：「九十年十月二日二十時許，在高
      市○○區○○里○○○路九九之一號丙○○診所接獲恐嚇取財的電話」「
          該電話內容為叫我轉知丙○○醫生，叫他明日九時許，在診所內等他，該
          名歹徒要來拜訪，並請蔡醫師準備錢給他，並且要讓歹徒滿意，否則要對
          蔡醫師不利，且也不會放過其妻兒等人。」（見九十年十月三日警訊筆錄
          ）。是兩人陳述打電話及接到電話之時間，相差甚遠，且所敘述恐嚇之內
          容亦不相同，從而被告警訊中所供述之真實性，已令人懷疑。另被告於警
          訊中自述其恐嚇丙○○之情節，係僅以電話連絡一次之後，即未再有繼續
          之行動，與本案被告與乙○○交涉之過程，先後多次連絡，態度相當積極
          之程度，實大異其趣。且丙○○於本院九十年十一月二十二日審理中，係
          供稱恐嚇他的歹徒，先前即已勒索過一次，且係以電話傳真，並要求將金
          錢匯入名為「丁○○」之金融帳戶。惟本件被告卻係以電話作為聯絡工具
          ，並要求乙○○將款項以現金方式交付，兩者之作案方式，顯然不同。從
          而被害人丙○○及證人蔡崇源所為陳述之補強證據，尚不足以使犯罪事實
          獲得確信，揆諸前開說明，自不得僅以被告於警偵訊中之自白，即認定此
          一部分之犯罪事實。此外，復查無其他積極之證據，足資認定被告有涉犯
          恐嚇丙○○之犯行，自屬不能證明被告犯罪，本應為無罪之諭知。惟此部
          分若構成犯罪，公訴人認與前開有罪部分，因具有連續犯之裁判上一罪之
          關係，爰不另為無罪之諭知，附此敘明。
據上論斷，應依刑事訴訟法第二百九十九條第一項前段、刑法第五十六條、第三百四
十六條第三項、第一項、第二十六條、罰金罰鍰提高標準條例第一條前段，判決如主
文。
中      華      民      國      九十      年      四      月    十二    日
                                  臺灣高雄地方法院刑事第二庭
                                      審判長法  官  宋明中
                                            法  官  劉定安
                                            法  官  高英賓
右正本證明與原本無異。
如不服本判決，應於判決送達後十日內，向本院提出上訴狀。
                                            書記官  林雯琪
中      華      民      國      九十      年      四      月    十六    日
附錄論罪科刑法條：
中華民國刑法第三百四十六條
 (單純恐嚇罪)
意圖為自己或第三人不法之所有，以恐嚇使人將本人或第三人之物交付者
，處六月以上五年以下有期徒刑，得併科一千元以下罰金。
以前項方法得財產上不法之利益，或使第三人得之者，亦同。
前二項之未遂犯罰之。


司法院資訊處製作；財團法人民間司法改革基金會備份。
